臺中高等行政法院判決
　　　　　　　　　　　　　　　　　　 96年度簡字第00366號
原　　　告　甲○○
被　　　告　臺中市政府
代　表　人　乙○○
上列當事人間因返還公法上不當得利事件，提起行政訴訟，本院
判決如下︰
　　主  文
原告之訴駁回。
訴訟費用由原告負擔。
    事實及理由
一、原告起訴以其所有土地於民國（下同） 81年4月間經被告所
    屬逕為分割出臺中市○○段 231-55地號土地，並於81年5月
    13 日以府地用字第45073號函公告徵收，並課徵土地增值稅
    新台幣（下同）89082元。嗣原告於81年5月29日購買南投縣
    埔里鎮○○段 729地號土地，價額超過上開徵收之土地甚鉅
    ，爰依平均地權條例第 44條第2項規定，請求被告應退還原
    告已繳納之土地增值稅89082元及自82年4月17日起至清償日
    止，按年息百分之五之遲延利息。被告則以原告之請求已逾
    5年請求權時效，請求駁回原告之訴。
二、按「土地所有權人出售其自用住宅用地、自營工廠用地或自
    耕之農業用地，另行購買使用性質相同之土地者，依法退還
    其出售土地所繳之土地增值稅。」、「前項土地被徵收時，
    原土地所有權人於領取補償地價後，另行購買使用性質相同
    之土地者，依法退還徵收土地所繳之土地增值稅。」為平均
    地權條例第44條第1、2項所規定。而該條所規定「依法」退
    還徵收土地所繳之土地增值稅，係指依土地稅法第35條之規
    定。即於合於該條所規定退還土地增值稅之要件下，由主管
    稽徵機關將所繳之土地增值稅退還納稅義務人。
三、查原告主張原其所有座落臺中市○○段231-55地號土地徵收
    後，依平均地權條例第 44條第2項或土地稅法第35條之規定
    ，申請退還所繳之土地增值稅，應向繳納土地增值稅之主管
    徵收機關請求，為土地稅法第 35條第1項所規定，原告以土
    地增值稅係地方稅，而以被告為對象請求退還原告已繳納之
    土地增值稅，已有不合。
四、又查，原告原所有上開座落臺中市○○段231-55地號土地，
    於徵收前係道路用地，已據原告於所提出之「行政起訴狀（
    更正版）」理由四中，陳述綦詳，並經原告到庭陳稱在卷，
    足認上開土地原告並非作「自用住宅用地」、「自營工廠用
    地」或「自耕之農業用地」，原告主張該土地係建地，應屬
    廣義的自用住宅用地或其所請求不以系爭土地係「自用住宅
    用地」為必要之主張，尚屬無據。是本件原告主張之事實，
    尚難認已合於平均地權條例第44條第2項或土地稅法第35 條
    所規定，得向主管稽徵機關申請就其已納土地增值稅額內，
    退還其不足支付新購土地地價數額之要件。
五、綜上所述，本件原告之主張，尚難認其請求被告應退還其所
    繳之前開土地增值稅為有理由。而其以退還土地增值稅有理
    由為前提，所請求之遲延利息，亦難認為有據，均應予駁回
    。又本件為簡易訴訟程序案件，爰不經言詞辯論，逕為判決
    。
據上論結，本件原告之訴為無理由，依行政訴訟法第233條第1項
、第236條、第195條第1項後段、第98條第1項前段，判決如主文
。
中　　華　　民　　國　　96　　年　　10　　月　　5　　 日
                        第四庭法  官  沈  應  南
以上正本證明與原本無異。
如不服本判決，應於判決送達後20日內，以本訴訟事件所涉及之
法律見解具有原則性者，始得向本院提出上訴狀並表明上訴理由
，經最高行政法院許可，否則不得上訴；如於本判決宣示後送達
前提起上訴者，應於判決送達後20日內補提上訴理由書（均應依
對造人數提出繕本）。
中　　華　　民　　國　　96　　年　　10　　月　　5　　日
                              書記官  廖  倩  慧
